【裁判字號】    98,交聲,3
【裁判日期】    980223
【裁判案由】    違反道路交通管理處罰條例
【裁判全文】
臺灣宜蘭地方法院交通事件裁定          98年度交聲字第3號
移送  機關  交通部公路總局臺北區監理所宜蘭監理站
受處分人即
異  議  人  堡山有限公司
代  表  人  甲○○  40歲民.
上列受處分人因違反道路交通管理處罰條例案件，對於交通部公
路總局台北區監理所宜蘭監理站於民國97年10月27日所為之處分
（處分案號：宜監字第裁43-AEW585044號）聲明異議，本院裁定
如下：
    主  文
原處分撤銷。
堡山有限公司汽車所有人允許駕駛執照業經註銷仍駕駛小型車之
違規駕駛人駕駛其汽車，處罰鍰新臺幣壹萬貳仟元，並記車牌號
碼9487-EP號自用一般小貨車違規紀錄壹次。
    理  由
一、聲明異議意旨略以：異議人即受處分人之員工林坤鐘，於民
    國97年6月30日駕駛異議人所有車號9487-EP自小貨車，行經
    台北市○○○路○段，因未依規定方式繫安全帶，而遭警當
    場攔查，並發現駕駛人林坤鐘駕駛執照業經註銷而駕車，遂
    依法就駕駛人林坤鐘「行駛於道路上未依規定方式繫安全帶
    」、「駕駛執照業經註銷仍駕車」之違規製單舉發，並當場
    禁駛。駕駛人林坤鐘駕駛執照經註銷仍駕車，係屬其個人行
    為，且駕駛人林坤鐘於97年4月份任職時，所出示之自用小
    客車駕駛執照上並未註記有註銷或吊銷之日期或字樣，然原
    處分機關竟在未查證前，即斷然認定車輛所有人即異議人就
    車輛有未善盡保管之責，而以道路交通管理處罰條例第21條
    第5項規定裁罰罰鍰新台幣（下同）12,000元，實有偏頗，
    為此聲明異議，請求撤銷原處分等語。
二、按「汽車駕駛人，有下列情形之一者，處6,000元以上12,00
    0元以下罰鍰，並當場禁止其駕駛：…四、駕駛執照業經吊
    銷、註銷仍駕駛小型車或機器腳踏車。」、「汽車所有人允
    許第一項第一款至第五款之違規駕駛人駕駛其汽車者，除依
    第一項規定之罰鍰處罰外，並記該汽車違規紀錄1次。但如
    其已善盡查證駕駛人駕駛執照資格之注意，或縱加以相當注
    意而仍不免發生違規者，不在此限。」，道路交通管理處罰
    條例第21條第1項第4款、第5項分別定有明文。
三、經查：
（一）異議人僱用之員工林坤鐘，於民國97年6月30日駕駛異議
      人所有車號9487-EP自小貨車，行經台北市○○○路○段，
      因未依規定方式繫安全帶，而遭警當場攔查，並發現駕駛
      人林坤鐘駕駛執照業經註銷而駕車，遂依法就駕駛人林坤
      鐘「行駛於道路上未依規定方式繫安全帶」、「駕駛執照
      業經註銷仍駕車」之違規製單舉發，並當場禁駛等情，業
      據異議人不爭執，並有台北市政府警察局北市警交字第AE
      W585042號、北市警交字第AEW585043號舉發違反道路交通
      管理事件通知單可憑。
（二）異議人雖以上揭情詞置辯。然按道路交通管理處罰條例第
      21條之規定，不僅處罰駕駛人（同條例第21條第1項），
      並對汽車所有人一併處罰（同條例第21條第5項），考其
      立法目的無非係要求汽車所有人於其將車交由他人駕駛時
      ，能夠對於駕駛人之駕駛資格善盡注意之義務，以維護用
      路人之交通安全及交通秩序，是僅需駕駛人確實有駕駛資
      格未盡符合之情形，汽車所有人依該規定即應同受處罰。
      而依同條第5項但書之規定，汽車所有人僅在「已善盡查
      證駕駛人駕駛執照資格之注意，或縱加以相當之注意而仍
      不免發生違規」之情形下，始免受罰。且此關於汽車所有
      人責任之規定，就責任條件部分，並未限於故意或過失，
      是汽車駕駛人有駕駛資格不符（即同條例第21條第1項所
      列）之情形者，即推定汽車所有人有過失，如汽車所有人
      未舉證已善盡注意義務，尚難因此免責。本件異議人已自
      承該駕駛人林坤鐘係其僱用之工人，當日因施工方便之故
      ，才由林坤鐘駕駛上開車輛載運廢棄工程材料往來各工地
      點等語。是上開自小貨車之使用既然與異議人營業項目有
      關，且駕駛人林坤鐘亦係於工地點執行勞務，而非下班時
      間，衡情駕駛人林坤鐘駕駛上開車輛應屬工地點主管指派
      才是，當屬經汽車所有人所允許而為駕駛。再者，異議人
      自承公司有5輛車輛，且有聘僱司機，林坤鐘並非司機等
      語。顯見異議人於允許駕駛人林坤鐘駕駛上開自小貨車時
      ，已明知其並非專任司機之身分，是異議人更應該對於駕
      駛人之駕駛資格善盡注意之義務，以維護用路人之交通安
      全及交通秩序。是異議人亦未提出有善盡查證駕駛人駕駛
      執照資格之注意之相關證據供本院調查，自無從僅憑於聘
      僱當時有查看林坤鐘之駕駛執照並無異狀，即卸其法律上
      之責任。是異議人未舉證證明其已善盡注意義務，即難因
      此免責。
四、綜上所述，本件異議人確有上述汽車所有人允許駕駛執照業
    經註銷仍駕駛小型車之違規駕駛人駕駛其汽車之違規情事，
    是本件異議為無理由。惟原處分機關依道路交通管理處罰條
    例第21條第5項之規定，僅裁處異議人罰鍰12,000元，漏未
    依同條第5項之規定並記9487-EP號自用一般小貨車違規記錄
    1次，尚有違誤，應由本院將原處分撤銷，並自為裁定如主
    文第2項所示。
據上論斷，應依道路交通管理處罰條例第87條第2 項、道路交通
案件處理辦法第20條前段，裁定如主文。
中    華    民    國    98    年    2     月    23    日
                  交通法庭法  官  蔡仁昭
以上正本證明與原本無異。
如不服本裁定，應於裁定送達後5日內，向本院提出抗告狀。（
應附繕本）
                          書記官  陳建宇
中    華    民    國    98    年    2     月    23    日


司法院資訊處製作；財團法人民間司法改革基金會備份。
